最高法院刑事判決　　　　　　　　　　　　　　　九十一年度台上字第三七九八號
　　上訴人　柯采妤
　　　　　　甲○○
右上訴人等因違反毒品危害防制條例案件，不服台灣高等法院高雄分院中華民國九十
一年四月十二日第二審判決（九十一年度上訴字第一四七號，起訴案號：台灣高雄地
方法院檢察署九十年度偵字第六七二六號），提起上訴，本院判決如左：
    主  文
原判決關於柯采妤販賣第二級毒品及甲○○部分撤銷，發回台灣高等法院高雄分院。
其他上訴駁回。
    理  由
一、發回部分：
本件原判決認定上訴人柯采妤（原名柯美英，民國九十年一月二日更名），基於販賣
第二級毒品安非他命營利之概括犯意，於下列時、地，或單獨，或分別與李威融（另
案審理）、張宇良（已判刑確定）及上訴人甲○○等人共同售賣安非他命：(一)柯采妤
於八十九年七月間起至同年十一月六日止，在屏東縣林邊鄉○○村○○路二二七號等
地，以新台幣（下同）一千元至九千元不等之價格，先後售賣安非他命予李威融約十
次，得款共七萬元。嗣李威融為獲取佣金，乃與柯采妤基於犯意聯絡，自同年九月間
起至十一月十日止，在台南市後甲圓環、台南市○○路附近，共同售賣安非他命予蔡
志偉共十次，每次一千元至一萬元不等，得款共二萬元。(二)柯采妤自八十九年十二月
間起至九十年四月上旬止，在高雄縣路竹鄉○○村○○路十二號張宇良住處附近，以
三千五百元至九千元不等之價格，連續售賣安非他命予張宇良約二十次，得款共七萬
元。(三)柯采妤復與張宇良基於售賣安非他命牟利之犯意聯絡，自九十年二月底起至同
年四月六日止，推由張宇良與購毒者聯絡後，再由柯采妤提供安非他命予張宇良轉交
購毒者。其間，甲○○委託張宇良向柯采妤購買二次，每次一千元，得款共二千元。
(四)甲○○自九十年三月中旬起，與張宇良、柯采妤基於共同售賣安非他命牟利之犯意
聯絡，為柯采妤、張宇良至約定地點探訪有無購毒者，或查看有無警方人員埋伏；若
未發現警方人員，則與不詳姓名者交易，每次約一千元，前後售賣二十次，得款約二
萬元。(五)九十年四月六日三時三十分許，柯采妤與綽號「阿芬」之女子約定於同日十
八時三十分許，在高雄縣大社鄉○○路「龍鄉ＫＴＶ」內，售賣三十五萬元之安非他
命後，將安非他命交由張宇良赴約交易時，經警查獲等情。因而撤銷第一審關於柯采
妤販賣第二級毒品及甲○○部分之判決，改判仍論處柯采妤、甲○○共同連續販賣第
二級毒品（柯采妤為累犯）罪刑。固非無見。
惟查：(一)刑法上之連續犯，係指一次即可成罪之行為，而以概括之犯意，連續實施同
一構成要件之行為，以遂其初發之犯罪目的者而言；故連續犯之犯罪起訖時間，及犯
罪態樣（次數），乃其構成要素之一，自應於事實欄詳加認定，始足為適用法律之基
礎。原判決認定甲○○自九十年三月中旬起，與柯采妤、張宇良基於共同售賣安非他
命牟利之犯意聯絡，為柯采妤、張宇良至約定地點探訪有無購毒者，或查看有無警方
人員埋伏；若未發現警方人員，即與不詳姓名者交易，每次約一千元，前後售賣二十
次等情（見原判決第四面第十八行至第五面第三行）。但對於甲○○共同售賣安非他
命之最後時間為何？則未於事實內明白認定，已有可議。且原判決採憑甲○○在偵、
審中所稱：「伊幫張宇良把東西拿給別人……『拿了十次』」，及張宇良在警訊中供
稱：「連智俊是從九十年三月中旬開始替伊運輸毒品『十餘次』」等語，資為甲○○
有罪判決之論據（見原判決第十八面第十九行至第十九面第五行），與其事實內記載
連智俊售賣毒品「共二十次」不相一致，亦有證據上理由矛盾之違誤。(二)原判決謂其
附表二編號二至四號所示留有第二級毒品安非他命殘渣之磅砰、吸食器、摻有第一級
毒品海洛因之香菸；附表四編號四、五所示之吸食器及殘渣袋，均與該毒品結合，無
從析離，應與第一級毒品海洛因及第二級毒品安非他命同視（見原判決第七面第十五
行至第十九行、第八面第五行至第八行）。但上開留有毒品殘渣之磅砰等物，何以可
與該等毒品「同視」？此與其沒收所應適用之法律攸關，原判決未進一步闡析論敘，
尚嫌欠洽。再，原判決主文第二項關於柯采妤販賣第二級毒品部分，併諭知「扣案如
附表七所示之物品沒收……販毒所得財物新台幣十四萬元，共同販毒所得四萬二千元
沒收，如全部或一部不能沒收時，以其財產抵償之。」惟經核原判決附表七編號七列
有扣案之販賣毒品所得二萬七千元，究屬柯采妤單獨或共同販賣毒品所得？是否已包
含於上開十四萬元或四萬二千元內？有無重複諭知沒收？亦欠明瞭，自應翔實認定，
明確記載，始屬適法。上訴意旨指摘原判決關於柯采妤販賣第二級毒品及甲○○部分
違背法令，尚非全無理由，應認此部分之原判決有撤銷發回更審之原因。
二、駁回部分：
按刑事訴訟法第三百七十六條所列各罪之案件，經第二審判決者，不得上訴於第三審
法院，法有明文。原判決關於柯采妤變造特種文書（國民身分證）部分，係依刑法第
二百十二條論處罪刑，核屬刑事訴訟法第三百七十六條第一款之案件。既經第二審判
決，自不得上訴於第三審法院，乃柯采妤猶對之提起上訴，自為法所不許，應予駁回
。
據上論結，應依刑事訴訟法第三百九十七條、第四百零一條，第三百九十五條前段，
判決如主文。
中      華      民      國    九十一    年      七      月     十一     日
                              最高法院刑事第四庭
                                  審判長法官  紀  俊  乾
                                        法官  黃  正  興
                                        法官  劉  介  民
                                        法官  陳  東  誥
                                        法官  孫  增  同
      右正本證明與原本無異
                                              書  記  官
中      華      民      國    九十一    年      七      月     十六     日
